【裁判字號】    99,訴,1645
【裁判日期】    991029
【裁判案由】    毒品危害防制條例
【裁判全文】
臺灣臺北地方法院刑事判決              99年度訴字第1645號
公  訴  人  臺灣板橋地方法院檢察署檢察官
被      告  林世斌
上列被告因違反毒品危害防制條例案件，經檢察官提起公訴（臺
灣板橋地方法院檢察署99年度毒偵字第6137號），嗣由臺灣板橋
地方法院以99年度訴字第2748號判決，諭知管轄錯誤而移送本院
，因被告於準備程序進行中就被訴事實為有罪之陳述，且所犯非
死刑、無期徒刑、最輕本刑為三年以上有期徒刑之罪或高等法院
管轄第一審案件，經告知簡式審判程序之旨，並聽取檢察官、被
告之意見後，經本院合議庭裁定由受命法官獨任進行簡式審判程
序審理，判決如下：
    主  文
林世斌施用第一級毒品，累犯，處有期徒刑玖月；又施用第二級
毒品，累犯，處有期徒刑伍月，扣案甲基安非他命（驗餘總淨重
零點伍柒貳陸公克）沒收銷燬，包裝上開毒品之包裝袋貳個、分
撥器捌支、玻璃球肆個均沒收。應執行有期徒刑壹年，扣案甲基
安非他命（驗餘總淨重零點伍柒貳陸公克）沒收銷燬，包裝上開
毒品之包裝袋貳個、分撥器捌支、玻璃球肆個均沒收。
    事  實
一、林世斌前因施用第二級毒品案件，經臺灣基隆地方法院以90
    年度毒聲字第1659號裁定送觀察、勒戒後，認無繼續施用毒
    品之傾向，於民國91年3月13日執行完畢釋放，並由臺灣基
    隆地方法院檢察署檢察官以91年度毒偵緝字第26號為不起訴
    處分確定；復(一)因偽造文書案件，經臺灣桃園地方法院於94
    年6月25日以94年度桃簡字第907號判決，判處有期徒刑4月
    確定；(二)因施用第一級毒品、施用第二級毒品案件，經臺灣
    桃園地方法院於94年8月12日以94年度訴緝字第18號判決，
    分別判處有期徒刑8月、4月確定；(三)因施用第二級毒品案件
    ，經臺灣桃園地方法院於94年11月6日以94年度訴字第1010
    號判決，判處有期徒刑7月確定；(四)因違反槍砲彈藥刀械管
    制條例案件，經臺灣桃園地方法院於95年1月18日以94年度
    訴緝字第19號判決，判處有期徒刑4年，併科罰金新臺幣（
    下同）15萬元確定。上開(一)至(五)之案件，再經臺灣桃園地方
    法院於96年12月31日以96年度聲減字第8790號裁定減刑並定
    其應執行刑為有期徒刑4年8月確定。上開各罪刑接續執行，
    於97年10月8日假釋出監並交付保護管束，於98年7月15日保
    護管束期滿，未經撤銷假釋，其未執行之刑以已執行論。
二、詎林世斌仍不知悛悔，其明知海洛因、甲基安非他命係業經
    公告列為毒品危害防制條例第2條第2項第1、2款之第一、二
    級毒品，不得非法持有、施用，詎仍未戒除施用毒品習性，
    復各基於施用第一、二級毒品海洛因、甲基安非他命之犯意
    ，分別為下列犯行：
  (一)於99年4月16日下午4時許為警查獲採尿前26小時內之某時（
    應扣除為警逮捕至採尿時止人身自由受公權力拘束無從施用
    毒品之時間），在其斯時居住之臺北縣新店市○○路2巷36
    弄1號5樓房間內，以將海洛因摻入香菸內吸食之方式，施用
    第一級毒品海洛因1次。
  (二)於99年4月16日下午4時許為警查獲採尿前96小時內之某時（
    應扣除為警逮捕至採尿時止人身自由受公權力拘束無從施用
    毒品之時間），在其斯時居住之臺北縣新店市○○路2巷36
    弄1號5樓房間內，以將第二級毒品甲基安非他命置於玻璃球
    內用火燒烤吸食其所產生煙霧之方式，施用第二級毒品甲基
    安非他命1次。嗣於99年4月16日下午4時許，為警持搜索票
    至上址搜索而查獲，並扣得其所有且供本案施用之甲基安非
    他命2包（驗餘總淨重0.5726公克）、分撥器8支、玻璃球4
    個，及如附表一、二所示之物，且經其同意採其尿液送驗，
    結果呈安非他命類（甲基安非他命、安非他命）及鴉片類（
    嗎啡、可待因）陽性反應，而查知上情。
三、案經臺北縣政府警察局報請臺灣板橋地方法院檢察署檢察官
    偵查起訴。嗣經臺灣板橋地方法院判決諭知管轄錯誤而移送
    本院。被告於本院準備程序進行中，就被訴事實均為有罪之
    陳述，經本院告知簡式審判程序意旨，並聽取公訴人及被告
    之意見後，本院合議庭裁定由受命法官獨任依簡式審判程序
    審理。
    理  由
一、訊據被告林世斌對於上揭時、地，分別施用海洛因、甲基安
    非他命各1次之犯罪事實均坦承不諱（見本院99年10月22日
    準備程序筆錄及審判筆錄），又被告於99年4月16日為警查
    獲後，經警所採集之尿液經送臺灣檢驗科技股份有限公司以
    ＥＩＡ酵素免疫分析法初步檢驗，並以ＧＣ/ＭＳ氣相層析/
    質譜儀法確認檢驗之結果，呈鴉片類（嗎啡、可待因）及安
    非他命類（甲基安非他命、安非他命）陽性反應之情，有該
    公司於99年7月2日出具之濫用藥物檢驗報告（尿液檢體編號
    ：Q0 000000號）、臺北縣政府警察局刑事警察大隊偵辦毒
    品案件尿液代碼表各1紙在卷可稽（見毒偵卷第20頁、第22
    頁），復有扣案之甲基安非他命2包（總淨重0.573公克，共
    取樣0.0004公克，驗餘總淨重0.5726公克），經送驗結果，
    均檢出第二級毒品甲基安非他命成分之情，有交通部民用航
    空局航空醫務中心99年6月30日航藥鑑字第0994293號毒品鑑
    定書1張附卷可參（見毒偵卷第19頁），足徵被告前開出於
    任意性之自白與事實相符，堪以採信。本案事證明確，被告
    犯行堪以認定，應依法論科。
二、按施用第一、二級毒品為犯罪行為，毒品危害防制條例第10
    條定有處罰明文。故施用第一、二級毒品者，依前揭規定本
    應科以刑罰。惟基於刑事政策，對合於一定條件之施用者，
    則依同條例第20條、第23條之規定，施以觀察、勒戒及強制
    戒治之保安處分。又毒品危害防制條例於92年7月9日修正公
    布，自93年1月9日施行，其中第20條、第23條將施用毒品之
    刑事處遇程序，區分為「初犯」及「五年內再犯」、「五年
    後再犯」。依其立法理由之說明：「初犯」，經觀察、勒戒
    或強制戒治後，應為不起訴處分或不付審理之裁定；經觀察
    、勒戒或強制戒治執行完畢釋放後，「五年內再犯」者，因
    其再犯率甚高，原實施之觀察、勒戒及強制戒治既已無法收
    其實效，爰依法追訴或裁定交付審理。至於經觀察、勒戒或
    強制戒治執行完畢釋放後，「五年後再犯」者，前所實施之
    觀察、勒戒或強制戒治已足以遮斷其施用毒品之毒癮，為期
    自新及協助其斷除毒癮，仍適用「初犯」規定，先經觀察、
    勒戒或強制戒治之程序。從而依修正後之規定，僅限於「初
    犯」及「五年後再犯」二種情形，始應先經觀察、勒戒或強
    制戒治程序。倘被告於五年內已再犯，經依法追訴處罰，縱
    其第三次（或第三次以上）再度施用毒品之時間，在初犯經
    觀察、勒戒或強制戒治執行完畢釋放五年以後，已不合於「
    五年後再犯」之規定，且因已於「五年內再犯」，顯見其再
    犯率甚高，原實施觀察、勒戒或強制戒治，已無法收其實效
    ，即應依該條例第10條處罰（最高法院97年度第5次刑事庭
    會議決議意旨可資參照）。查被告91年3月13日經觀察、勒
    戒執行完畢釋放出所後，5年內已多次再犯施用毒品之罪，
    且業經依法追訴處罰（詳如事實欄一所示）乙情，有臺灣高
    等法院被告前案紀錄表1份附卷可考，是本案犯罪時間固在
    上開初次觀察、勒戒執行完畢5年後，惟此與「五年後再犯
    」之情形有別，自無再經觀察勒戒、強制戒治之必要，依法
    應逕予追訴處罰。
三、復按海洛因、甲基安非他命分別係毒品危害防制條例第2條
    第2項第1款、第2款所定之第一級、第二級毒品，不得非法
    持有、施用。核被告所為，就事實欄二、(一)部分，係犯毒品
    危害防制條例第10條第1項之施用第一級毒品罪；就事實欄
    二、(二)部分，係犯同條例第10條第2項之施用第二級毒品罪
    。其持有第一級毒品海洛因、第二級毒品甲基安非他命之低
    度行為，各為施用之高度行為所吸收，均不另論罪。被告前
    開施用第一級毒品及施用第二級毒品之犯行，犯意各別，行
    為互殊，應予分論併罰。又被告有如事實欄所載犯罪科刑及
    刑之執行紀錄，有臺灣高等法院被告前案紀錄表1份在卷可
    稽，其受有期徒刑執行完畢後，5年以內均故意再犯本案有
    期徒刑以上之罪，均屬累犯，均應依刑法第47條第1項前段
    規定加重其刑。爰審酌被告前經觀察、勒戒後，猶未戒除施
    用毒品惡習，素行不佳，足徵其自我檢束能力低弱，惟其施
    用毒品係戕害自身健康，且犯後坦承犯行，及其犯罪之動機
    、目的、手段等一切情狀，爰分別量處如主文所示之刑，並
    定其應執行之刑，以資懲儆。
四、扣案之第二級毒品甲基安非他命（驗餘總淨重0.5726公克）
    應依毒品危害防制條例第18條第1項前段規定，諭知沒收並
    銷燬之。至於鑑驗耗損部分，既已滅失不存在，自無庸併予
    宣告沒收。包裝上開毒品之包裝袋2個，均具有防止毒品裸
    露、逸出及潮濕之功用，並便於攜帶，自屬供被告施用第二
    級毒品犯罪所用之物，且該包裝袋連同袋內盛裝之上開毒品
    均屬被告所有之物，業據被告供承在卷，爰依刑法第38 條
    第1項第2款規定，就該包裝袋2個併予宣告沒收。另扣案之
    分撥器8支、玻璃球4個均為被告犯本案所用之物，且均為被
    告所有之情，此據被告供明（見本院99年10月22日準備程序
    筆錄第3頁），爰依刑法第38條第1項第2款規定，均諭知沒
    收。另扣案如附表二所示之物，被告均否認為其所有（見本
    院99 年10月22日準備程序筆錄第3頁），而依卷內證據均無
    法證明為被告所有，又無證據證明係違禁物，自均不得沒收
    。至扣案如附表一所示之物，均乃被告與他人平常溝通聯絡
    所用通訊工具之情，業據被告供述明確（見本院99年10月22
    日準備程序筆錄第3頁），依卷內證據復無法證明該等扣案
    物與被告本案施用第一級毒品、第二級毒品之犯行間有何關
    聯，而沒收既屬從刑之一種，依主從不可分原則，自應附隨
    於主刑而同時宣告之，上開物品既與本案無關，爰均不另為
    沒收之諭知，均附此敘明。
據上論斷，應依刑事訴訟法第273條之1第1項、第299條第1項前
段，毒品危害防制條例第10條第1項、第2項、第18條第1項前段
，刑法第11條前段、第47條第1項、第51條第5款、第38條第1項
第2款，判決如主文。
本案經檢察官楊婉鈺到庭執行職務。
中    華    民    國    99    年    10    月    29    日
                  刑事第十庭  法  官  謝昀璉
上正本證明與原本無異。
如不服本判決應於收受送達後10日內向本院提出上訴書狀，並應
敘述具體理由；其未敘述上訴理由者，應於上訴期間屆滿後20日
內向本院補提理由書（均須按他造當事人之人數附繕本）「切勿
逕送上級法院」。
                              書記官  鄭雅文
中    華    民    國    99    年    10    月    29    日
附錄法條：毒品危害防制條例第10條第1項、第2項。
毒品危害防制條例第10條
施用第一級毒品者，處6 月以上5 年以下有期徒刑。
施用第二級毒品者，處3 年以下有期徒刑。
附表一：行動電話4支（臺北縣政府警察局刑事警察大隊扣押物
        品清單〈99年度保字第5618號〉編號5至編號9）、行動
        網卡SIM卡（同上清單編號11）。
附表二：不明藥丸1顆（同上清單編號4）、不明白色粉末2包（
        同上清單編號10）、防火巷內扣得之吸食器1組（同上
        清單編號12）、電子磅秤2臺（同上清單編號13至編號
        14）。

司法院資訊處製作；財團法人民間司法改革基金會備份。
